【裁判字號】    91,簡,1001
【裁判日期】    920922
【裁判案由】    綜合所得稅
【裁判全文】
臺北高等行政法院判決                            九十一年度簡字第一○○一號
    原      告  甲○○
    被      告  財政部臺北市國稅局
    代  表  人  張盛和（局長）住同右
右當事人間因綜合所得稅事件，原告不服財政部中華民國九十一年八月十四日台財訴
字第○九一○○二七二五八號訴願決定，提起行政訴訟，本院判決如左：
    主  文
原告之訴駁回。
訴訟費用由原告負擔。
    事  實
一、事實概要：原告民國八十九年度綜合所得稅結算申報，列舉扣除其受扶養親屬謝
    筠於台北市私立天下知老人養護所（下稱天下知養護所）之養護費用新台幣（下
    同）三四八、八六一元，被告初查以該養護所非公立，亦非與中央健康保險局有
    特約關係之護理機構，否准認列。原告不服申請復查，未獲變更，提起訴願亦遭
    駁回，遂提起行政訴訟。
二、兩造聲明：
  (一)原告聲明：訴願決定及原處分均撤銷（依起訴狀所載意旨）。
  (二)被告聲明：駁回原告之訴。
三、兩造之陳述：
  (一)原告主張之理由：
    1.按所得稅法第十七條第二款第二目第三小目規定納稅義務人及其受扶養親屬之
      醫療費，除付與公立醫院、公保特約醫院、勞保特約醫療院、所，尚包括「經
      財政部認定其會計紀錄完備正確之醫院」，均可列舉為扣除額。人民但知已核
      准立案經營之機構為合法健全，對該機構之會計記錄是否經財政部認定為完備
      正確，則無從得知。
    2.財政部八十五年十月九日台財稅字第八五一九一七七八○號函：「護理之家機
      構及居家護理機構，其屬依法立案之公立單位或與全民健康保險具有特約關係
      者，准由納稅義務人檢附該機構出具之收費收據，依所得稅法第十七條第一項
      第二款第二目第三小目之規定，申報醫藥及生育費列舉扣除額」排除依法立案
      之私立機構，僅納入與全民健保有特約關係者，顯係逕將「未具全民健保特約
      關係之私立護理機構」歸為未經財政部認定其會計紀錄完備正確者，則政府何
      以准許立案？
  (二)被告主張之理由
    1.原告八十九年度申報其受扶養親屬謝筠於天下知養護所之看護費三四八、八六
      一元，被告初查以其與行為時所得稅法第十七條第一項第二款第二目第三小目
      規定及財政部八十五年十月九日台財稅第八五一九一七七八○號函釋不合，而
      予剔除，改按標準扣除額四四、○○○元認列。
    2.原告主張系爭費用為受扶養人謝筠於天下知養護所養護之費用，該養護所為政
      府立案核可設立者，應可認列。惟查該養護所為一私立護理機構，既非公立護
      理機構，亦非與中央健康保險局有特約關係之護理機構，尚不符合上開規定，
      被告否准認列，並無不合。
    理  由
一、按「按前三條規定計得之個人綜合所得總額，減除左列免稅額及扣除額後之餘額
    ，為個人之綜合所得淨額：‧‧‧二、扣除額‧‧‧（二）列舉扣除額‧‧‧３
    醫藥及生育費：納稅義務人及其配偶或受扶養親屬之醫藥費及生育費，以付與公
    立醫院、公務人員保險特約醫院、勞工保險特約醫療院、所，或經財政部認定其
    會計紀錄完備正確之醫院者為限。」為行為時所得稅法第十七條第一項第二款第
    二目第三小目所明定。
二、原告八十九年度綜合所得稅結算申報，列舉扣除其受扶養親屬謝筠於天下知養護
    所之養護費用三四八、八六一元，而天下知養護所非屬公立，亦非與中央健康保
    險局有特約關係之護理機構之事實，為原告所不爭執，是被告否准認列系爭養護
    費用，訴願決定予以維持，揆諸首開規定，並無不合。原告雖主張所得稅法第十
    七條第二款第二目第三小目規定可列舉為扣除額之受扶養親屬醫療費，除付與公
    立醫院、公保特約醫院、勞保特約醫療院、所者外，尚包括「經財政部認定其會
    計紀錄完備正確之醫院」云云。惟天下知養護所既非醫院，即無「經財政部認定
    其會計紀錄完備正確之醫院」可言。又政府是否准許立案，與立案後其會計紀錄
    是否完備正確，係屬二事，不能混為一談，原告主張均無可採。從而原處分及訴
    願決定均無違誤，原告仍執前詞聲請撤銷，為無理由，爰不經言詞辯論予以駁回
    （本件適用簡易訴訟程序）。
三、據上論結，本件原告之訴為無理由，依行政訴訟法第二百三十三條第一項、第九
    十八條第三項前段，判決如主文。
中    華    民    國    九十二      年      九      月      二十二      日
                 臺 北 高 等 行 政 法 院   第 四 庭
                                   法  官  楊莉莉
右為正本係照原本作成。
本件以訴訟事件所涉及之法律見解具有原則性者為限，始得於本判決送達後二十日
內向本院提出上訴狀並表明上訴理由，如已於本判決宣示後送達前提起上訴者，應
於判決送達後二十日內補具上訴理由（均按他造人數附繕本），且經最高行政法院
許可後方得上訴。
中    華    民    國    九十二      年      九      月      二十二      日
                                   書記官  王俊權


司法院資訊處製作；財團法人民間司法改革基金會備份。
